【裁判字號】    97,訴,7
【裁判日期】    970417
【裁判案由】    侵權行為損害賠償
【裁判全文】
臺灣臺東地方法院民事判決                 97年度訴字第7號
原      告  甲○○
被      告  乙○○
                      （現於臺灣臺東監獄執行中）
上列當事人因被告過失致死等案件，經原告提起刑事附帶民事訴
訟，請求損害賠償事件，經本院刑事庭裁定移送前來（96年度交
附民字第17號），本院於民國97年4月3日言詞辯論終結，判決如
下：
    主      文
被告應給付原告新臺幣貳拾柒萬玖仟壹佰參拾伍元。
原告其餘之訴駁回。
訴訟費用由被告負擔二分之一，餘由原告負擔。
本判決第一項得假執行。
    事實及理由
壹、程序方面：
一按訴狀送達後，原告不得將原訴變更或追加他訴。但擴張或減
  縮應受判決事項之聲明者，不在此限，民事訴訟法第255 條第
  1項第3款定有明文。本件原告起訴時原請求被告應給付原告新
  臺幣（下同）1,000,000 元，並由被告父母出面擔保；嗣於97
  年3月13日準備程序中減縮訴之聲明為：被告應給付原告579,1
  35元，揆諸前揭法條規定，原告上開訴之減縮，核屬適法，應
  予准許，合先敘明。
二本件原告經合法通知，未於言詞辯論期日到場，核無民事訴訟
  法第386 條各款所列情形，爰依被告之聲請，由其一造辯論而
  為判決。
貳、實體方面：
一原告主張：被告為未領有機車駕駛執照之人，明知飲酒致不能
  安全駕駛動力交通工具者，即不得駕駛，竟於民國91年11月5
  日晚上11時許至翌日凌晨3 時許止，在臺東縣卑南鄉泰安村某
  卡拉OK店與訴外人即其男友陳進春，及友人蘇婉君飲用米酒後
  ，已呈無法安全駕駛動力交通工具狀態，詎仍罔顧其他人車安
  全，無照騎乘訴外人張月桂所有之車牌號碼PQU-909 號重型機
  車搭載陳進春、蘇婉君，由該卡拉OK店往臺東市豐田國中附近
  陳進春租屋處東向行駛，於同日凌晨3 時50分許，途經臺東縣
  卑南鄉○○村○○路603 號前，本應注意汽車行駛時應注意車
  前狀況並隨時採取必要之安全措施，於雙向二車道行駛時，在
  劃有分向限制線之路段，不得駛入來車之車道內，及飲酒後不
  得駕駛汽車，而依當時之天候、路況，並無不能注意之情事，
  竟因酒後駕車疏未注意及此而駛入對向車道，適有被害人馬忠
  義騎乘車牌號碼PS1-050 號重型機車於該車道行駛，被告閃避
  不及遂撞及馬忠義之機車肇事，致馬忠義顱內出血、氣血胸，
  經送醫後不治死亡。被告所涉過失致死等犯行，業據臺灣臺東
  地方法院檢察署檢察官提起公訴，並經本院刑事庭以96年度交
  易緝字第2號判決判處應執行有期徒刑8月又15日在案。原告為
  馬忠義之姐，且係為其支出殯葬費用之人，自得請求被告賠償
  因上開侵權行為所生之損害。原告因本件侵權行為致受有殯葬
  費用279,135元、精神慰撫金300,000元，合計579,135 元之損
  害。為此，爰依侵權行為之法律關係提起本件訴訟等語。併為
  聲明：被告應給付原告579,135元。
二被告則以：對上開刑事判決所認定之犯罪事實不爭執，惟其目
  前無力清償等語資為抗辯。併為聲明：駁回原告之訴。
三下列事實，為兩造所不爭執（見本院卷第61至62頁、第81頁）
  ，並有兩造之稅務電子閘門財產所得調件明細表在卷可稽（見
  本院卷第17至22頁），且本院依職權調閱本院96年度交易緝字
  第2號全卷核閱屬實，自堪信為真實。
  (一)本件侵權行為事實如本院刑事庭96年度交易緝字第2 號判決
    書所載。即被告就系爭車禍之發生，有酒後駕車、未注意車
    前狀況及跨越分向限制線駛入來車道之過失。
  (二)原告支出殯葬費用279,135元。
  (三)原告為小學畢業，已婚，育有2 名成年子女，94年度稅務電
    子閘門財產所得調件明細表所載有利息所得1 筆，給付總額
    為10,981元；房屋及汽車各1 筆，財產總額為22,700元；被
    告為國中肄業，未婚，名下並無財產，目前打零工，1 天收
    入約1,000餘元，每月約可工作10餘天。
四得心證之理由：
  (一)原告主張被告於91年11月6日凌晨3時許，於酒後無照騎乘張
    月桂所有上開重型機車，搭載陳進春、蘇婉君，行經臺東縣
    卑南鄉○○村○○路603 號前，因酒後駕車、未注意車前狀
    況及跨越分向限制線駛入來車道之過失，撞及馬忠義所騎乘
    前揭重型機車，致馬忠義顱內出血、氣血胸，經送醫後不治
    死亡之事實，為被告所不爭執，並有陳進春警詢筆錄（見相
    卷第7至8頁）、蔡婉君警詢筆錄（見相卷第9 至10頁）、道
    路交通事故調查報告表（見相卷第11頁）、現場照片（見相
    卷第12至14頁、第22至34頁）、衛生署臺東醫院檢驗科當事
    人微量元素/藥/毒物測定檢驗結果（見相卷第15頁）、相驗
    筆錄（見相卷第18頁）、履勘筆錄（見相卷19頁）、相驗屍
    體證明書（見相卷第36頁）及驗斷書（見相卷第37至41頁）
    在卷可稽，且本院刑事庭96年度交易緝字第2 號判決亦同此
    認定，堪信為真正。
  (二)按因故意或過失不法侵害他人之權利者，負損害賠償責任；
    不法侵害他人致死者，對於支出醫療及增加生活上需要之費
    用或殯葬費之人，亦應負損害賠償責任，民法第184條第1項
    及第192條第1項分別定有明文。查本件被告因過失致馬忠義
    於死之事實，已如前述，則原告依民法上開規定，請求被告
    賠償，即屬有據。茲就原告請求賠償之金額，審究如下：
  1.殯葬費用部分：
    原告主張被告應給付殯葬費用279,135 元等情，業據提出估
    價單及收據影本等件為證（見本院卷第40頁至47頁），經核
    所支出之金額、項目，尚屬適當，且被告對此金額亦不爭執
    ，是原告此部分請求，為有理由，應予准許。
  2.精神慰撫金部分：
    次按不法侵害他人致死者，被害人之父、母、子、女及配偶
    ，雖非財產上之損害，亦得請求賠償相當之金額，民法第19
    4 條定有明文。查原告為馬忠義之姐之事實，業據原告自認
    （見本院卷第31 頁），並有戶籍登記簿及個人姓名/原姓名
    更改資料查詢結果表在卷可稽（見本院卷第71至73頁），是
    原告既非馬忠義之父、母、子、女或配偶，即無從依民法第
    194 條規定請求被告賠償，故原告請求被告給付精神慰撫金
    30,000元，於法不合，應予駁回。
五綜上所述，原告本於侵權行為之法律關係，請求被告給付279,
  135 元，為有理由，應予准許。逾此部分之請求，為無理由，
  應予駁回。
六本件命被告給付之金額，未逾50萬元，爰依職權宣告假執行。
七本件事證已臻明確，兩造其餘之攻擊防禦方法，核與判決之基
  礎無影響，毋庸一一論述，併此敘明。
八據上論結，本件原告之訴一部有理由，一部無理由，依民事訴
  訟法第385條第1項前段、第79條、第389條第1項第5 款，判決
  如主文。
中    華    民    國    97    年    4     月    17    日
                  民事庭審判長法  官  楊智勝
                              法  官  魏式瑜
                              法  官  陳君鳳
以上正本係照原本作成。
如對本判決上訴，須於判決送達後20日內向本院提出上訴狀。
中    華    民    國    97    年    4     月    18    日
                              書記官  莊永利


司法院資訊處製作；財團法人民間司法改革基金會備份。
